【裁判字號】    92,上訴,1194
【裁判日期】    920730
【裁判案由】    毒品危害防制條例
【裁判全文】
臺灣高等法院臺中分院刑事判決                 九十二年度上訴字第一一九四號
    上  訴  人  乙○○
    即  被  告
右上訴人即被告因違反毒品危害防制條例案件，不服臺灣彰化地方法院九十二年度訴
字第一四五號，中華民國九十二年五月十五日第一審判決（起訴案號：臺灣彰化地方
法院檢察署九十一年度毒偵字第二七九一號）提起上訴，本院判決如左：
    主      文
原判決撤銷。
乙○○無罪。
    理      由
一、公訴意旨略以：上訴人即被告乙○○（下稱被告）前因施用毒品案件，經觀察、
    勒戒後，認無繼續施用毒品之傾向，由臺灣彰化地方法院檢察署檢察官於民國八
    十八年二月十日，以八十七年度偵字第三六一號為不起訴之處分確定。復因施用
    第一級毒品海洛因案件，經觀察、勒戒後，認有繼續施用毒品之傾向，先送強制
    戒治，另由臺灣彰化地方法院於八十八年十一月二十三日，以八十八年度員簡字
    第四二○號判處有期徒刑七月，緩刑三年確定。再於八十九年間，又因施用第一
    級毒品海洛因案件，先後經該院於八十九年九月二十七日以八十九年度訴字第八
    二七號，及於同年十月二十五日以八十九年度訴字第九七七號案件，各判處有期
    徒刑八月確定，嗣另由該院裁定應執行刑有期徒刑一年二月確定，前述緩刑宣告
    亦遭撤銷，經入獄服刑，至九十一年四月八日假釋出獄（均尚未執行完畢）。惟
    被告於假釋出獄交付保護管束之期間，仍不知悔改，復於九十一年十月十七日採
    尿前七十二小時內之某時，在不詳地點，施用第一級毒品海洛因一次。嗣於同年
    十月十七日，乙○○至臺灣彰化地方法院檢察署觀護人室報到，接受採尿送驗之
    結果，呈現鴉片類陽性反應，始獲悉上情，因認被告涉有毒品危害防制條例第十
    條第一項之施用第一級毒品罪嫌。
二、本件公訴人認被告涉有上開施用第一級毒品海洛因之犯行，係以臺灣彰化地方法
    院檢察署受保護管束人尿液檢體監管紀錄表，及詮昕科技股份有限公司所出具之
    濫用藥物尿液檢驗報告為其所憑之論據。但被告則堅決否認有上開施用海洛因之
    犯行，辯稱：伊採尿前曾經因為咳嗽而服用感冒藥水，在採尿當天早上服用父親
    由臺中榮民總醫院取回的感冒藥水，及伊自己向大佶藥房所購買的藥水，另曾服
    用較早前往民眾醫院就醫而領取的藥水，可能因此導致鑑驗結果呈現嗎啡的陽性
    反應。伊假釋保護管束中，不可能明知於九十一年十月十七日要至台灣彰化地方
    法院觀護人處報到，仍故意施用海洛因，而被驗出有施用海洛因等語。
三、按犯罪事實應依證據認定之，無證據不得推定其犯罪事實；又不能證明被告犯罪
    者，應諭知無罪之判決，刑事訴訟法第一百五十四條、第三百零一條第一項分別
    定有明文。又認定犯罪事實應依證據，為刑事訴訟法所明定，故被告否認犯罪事
    實所持之辯解，縱屬不能成立，仍非有積極證據足以證明其犯罪行為，不能遽為
    有罪之認定（最高法院三十年上字第一八三一號判例參照）。
四、經查：
（一）本件被告於九十一年十月十七日至臺灣彰化地方法院檢察署觀護人室採尿，該
      尿液經臺灣彰化地方法院檢察署委託詮昕科技股份有限公司（下稱詮昕科技公
      司）鑑定，其鑑定結果表示：尿液檢體呈嗎啡陽性反應，其中可待因之含量為
      ４２５６ng／ml，嗎啡之含量為６８８ng／ml，此有該公司所出具之濫用藥物
      尿液檢驗報告，及臺灣彰化地方法院受保護管束人尿液檢體監管紀錄表在卷可
      稽（見偵卷第九、十頁）。但經本院依職權向詮昕科技公司函詢被告之尿液嗎
      啡含量，是否可能因服用含有可待因之藥物所致，經該公司於九十二年七月九
      日以詮昕字第九二００八號函覆表示：「一般尿液確認檢驗項目鴉片類、海洛
      因、嗎啡或可待因等，其實皆是檢驗尿中可待因及嗎啡的濃度，由兩者濃度的
      比值約可推測受檢者是否服用違禁藥品。」，該函所附之附件即中央警察大學
      出版社鑑識叢書「工作場所藥物檢驗彙編」第九章第四節亦載稱：「尿液中可
      待因濃度高於３００ng／ml，且嗎啡／可待因濃度比值小於２，則表示有可待
      因之使用，而非罌粟子之攝取。」而法務部調查局亦曾表示，根據美國臨床化
      學協會出版之文獻資料，每毫升尿液中總可待因含量大於300ng/ml，且嗎啡與
      可待因含量比小於二分之一，應不宜研判為服用海洛因或嗎啡，而可能係服用
      可待因藥物所致，此有該局檢驗通知書影本可憑（見本院卷第三六頁）。而本
      件被告尿液中所測出嗎啡／可待因之比值約為１／６，遠低於２，揆諸前揭說
      明，被告尿液鑑驗結果雖呈現嗎啡陽性反應，惟應係服用含有可待因之藥物所
      致，而非施用第一級毒品海洛因。且證人即大佶安藥局之藥劑師陳子鋒於原審
      法院證稱：依藥局電腦顯示，被告曾於九十一年十月十四日買過愛斯維郎糖漿
      等語，並提出同型之糖漿扣案。而愛斯維郎糖漿含有可待因成分（ｃｏｄｅｉ
      ｎｅ），亦有說明書及包裝盒可憑，益足證被告係服用上開愛斯維郎糖漿致尿
      液中檢出嗎啡成份。
（二）至被告雖未於檢察官偵訊時提出服用藥物之抗辯，其對於服用藥物前之經過，
      亦有前後不一致之供述，惟由被告尿液檢測出之嗎啡／可待因之比值既非施用
      第一級毒品海洛因所致，是縱被告之辯解有瑕疵可指，參諸上開判例意旨所示
      ，自難作為被告成罪之佐證。綜上所述，公訴人所舉之證據不足以證明被告犯
      罪，此外本院復查無其他證據證明被告確有公訴人所指之施用第一級毒品海洛
      因犯行，揆諸首揭說明，既無積極證據足認被告有上開犯行，不能證明被告犯
      罪，依法應諭知無罪之判決。原審未察，遽為被告有罪之認定，即有未恰，被
      告之上訴為有理由，應予准許，爰由本院將原判決予以撤銷改判如主文第二項
      所示。
據上論斷，應依刑事訴訟法第三百六十九條第一項前段、第三百六十四條、第三百零
一條第一項，判決如主文。
本案經檢察官甲○○到庭執行職務。
中      華      民      國      九十二   年       七      月    三十    日
                                  臺灣高等法院臺中分院刑事第九庭
                                        審判長法  官  陳  筱  珮
                                              法  官  康  應  龍
                                              法  官  趙  春  碧
右正本證明與原本無異。
如不服本判決應於收受送達後十日內向本院提出上訴書狀，其未敘述上訴之理由者並
得於提起上訴後十日內向本院補提理由書（均須按他造當事人之人數附繕本）。
                                              書記官  陳  文  琴
中      華      民      國      九十二   年       七      月   三十一   日
                                                                        Ｉ


司法院資訊處製作；財團法人民間司法改革基金會備份。
